【裁判字號】    99,上易,281
【裁判日期】    990727
【裁判案由】    傷害
【裁判全文】
臺灣高等法院臺南分院刑事判決         99年度上易字第281號
上  訴  人  臺灣雲林地方法院檢察署檢察官
被      告  甲○○
上列上訴人因被告傷害案件不服臺灣雲林地方法院98年度易字第
659 號中華民國99年3月26日第一審判決（起訴案號：臺灣雲林
地方法院檢察署98年度偵續字第53號），提起上訴，本院判決如
下：
    主  文
上訴駁回。
    理  由
一、公訴要旨略以：被告甲○○與另案被告李春芳及告訴人乙○
    ○為同村鄰居，緣另案被告李春芳與告訴人乙○○2人於民
    國98年5月12日17時20分許，在雲林縣崙背鄉羅厝村東興73
    之20號處，因故發生爭吵，進而互毆（傷害部份業經原審以
    98 年度虎簡字第176號判決，分別判處拘役30日均上訴，由
    原審以98年度簡上字第82號駁回上訴確定）。適被告甲○○
    行經該處，見狀即基於傷害之犯意，抽出其身上之皮帶毆打
    告訴人乙○○左頸部，致告訴人乙○○因此受有左頸部8×
    0.5 公分之傷害。因認被告涉犯刑法第277條第1項之傷害罪
    云云。
二、證據能力
    按被告以外之人於審判外之言詞或書面陳述，除法律有規定
    者外，不得作為證據；又被告以外之人於審判外之陳述，雖
    不符合同法第一百五十九條之一至第一百五十九條之四之規
    定，但經當事人於審判程序同意作為證據，法院審酌該言詞
    陳述或書面陳述作成時之情況，認為適當者，亦得為證據。
    當事人、代理人或辯護人於法院調查證據時，知有第一百五
    十九條第一項不得為證據之情形，而未於言詞辯論終結前聲
    明異議者，視為有前項之同意，刑事訴訟法第159條第1項及
    第159條之5分別定有明文。本判決後開所引用之各該被告以
    外之人於審判外之陳述（包括言詞及書面陳述），均未經被
    告及檢察官於本案言詞辯論終結前爭執其證據能力，本院審
    酌前開證據之作成，並無不當或顯不可信之情況，依首揭法
    條規定，均有證據能力，先此敘明。
三、次按犯罪事實應依證據認定之，無證據不得認定犯罪事實；
    不能證明被告犯罪者，應諭知無罪之判決，刑事訴訟法第
    154 條第2項、第301條第1項分別定有明文。此所謂認定犯
    罪事實之證據，無論其為直接或間接證據，均須達於通常一
    般人均不致有所懷疑，而得確信其為真實之程度，始得據為
    有罪之認定，若其關於被告是否犯罪之證明未能達此程度，
    而有合理性懷疑之存在，致使無法形成有罪之確信，根據「
    罪證有疑、利於被告」之證據法則，即不得遽為不利被告之
    認定（最高法院29年上字第3105號、40年臺上字第86號、76
    年臺上字第4986判例意旨參照）。又按告訴人之告訴，係以
    使被告受刑事追訴為目的，其指訴是否與事實相符，仍應調
    查其他證據，以資審認，必被害人所述被害情形，無瑕疵可
    擊，且就其他方面調查，又與事實相符，始足據為有罪判決
    之基礎（最高法院81年度臺上字第3539號判決意旨參照）。
四、
  (一)本件公訴人認被告涉有前開犯行，無非係以告訴人之指證、
    證人廖乾評、廖秀卿、洪財生、李春芳於偵訊中之證述及李
    外科診所98年5月12日驗傷診斷書1紙，為其主要論據。
  (二)訊據被告甲○○固坦承有於上開時、地，推開告訴人，告訴
    人並因此次糾紛而受有上開傷害等情，惟堅決否認有何傷害
    犯行，辯稱：當時因告訴人與李春芳因故發生爭吵，進而互
    毆，伊為勸阻而推開告訴人與李春芳，伊並未傷害告訴人等
    語。
五、經查：
  (一)另案被告李春芳及告訴人乙○○於98年5月12日17時20分許
    ，在雲林縣崙背鄉羅厝村東興73之20號處，確有發生爭吵進
    而互毆，被告甲○○當時在場，告訴人因此次糾紛受有「頭
    面部：左面頰1.5×0.5公分、1.0×0.4公分、0.8×0. 5公
    分，及左面頰至左頸8×0.5公分挫傷。下頷1. 5×0.5公分
    傷口。胸腹部：前腹上8×0.5公分挫傷」之傷害。李春芳則
    受有「頭面部：左眉挫傷、疼痛。胸腹部：左側胸挫傷、疼
    痛，右腹部（腹壁）6×5公分淤血，左腹壁6×6公分淤血。
    四肢部：左小腿上方後側8×5公分淤血腫痛」之傷害，另案
    被告李春芳及告訴人並因此次互毆行為，經原審以98年度虎
    簡字第176號判決，分別判處拘役30日，均提起上訴，由原
    審以98年度簡上字第82號判決駁回上訴確定等情，除據被告
    甲○○供承在卷外，核與證人即告訴人乙○○於警詢及偵訊
    中之證述，另案被告李春芳於警詢、偵訊中之供述大致相符
    ，並有告訴人之李外科診所98年5月12日驗傷診斷書、李春
    芳之李外科診所98年5月14日驗傷診斷書、財團法人彰化基
    督教醫院雲林分院（下稱彰基雲林分院）98年5月13日診斷
    證明書各1紙、李外科診所病歷記錄、及彰基雲林分院98年
    12 月24日彰基雲林分院字第0980000557號函暨檢附被告病
    歷資料各1份可按（雲林縣警察局西螺分局雲警螺偵字第
    0980005141號卷＜下稱警卷＞第13至15頁、原審卷第13至50
    頁），上開事實堪以認定。
  (二)
  1.經查，李嘉峰係告訴人乙○○於警詢中向承辦員警提出之證
    人，此觀乙○○之警詢筆錄記載「（問：李春芳、甲○○毆
    打你時，現場有無其他人在場？）現場有羅厝村村長他爸爸
    李嘉峰有看到。」等語（見警卷第2頁）及乙○○於偵查中
    再一次向檢察官表示：「（問：當天你們打架時，還有誰在
    場？）村長的爸爸李嘉峰有看到。」等語即知（見偵查卷第
    13 頁），可見乙○○2次明確指出李嘉峰為本案之目擊證人
    。另李春芳於偵查中也表示李嘉峰當日確有見聞其中一部分
    打架經過（見偵查卷第13-14頁），合先敘明。
  2.又被告並未毆打告訴人一節，亦據證人李春芳、李嘉峰供證
    綦詳如下：
    證人即另案被告李春芳於98年5月14日警詢、98年6月19日、
    98年6月26日及98年9月4日偵訊中均供稱：被告看到伊與告
    訴人在打架才跑過來勸架，並將拉扯中之伊及告訴人拉開，
    伊就解開腰帶用皮帶揮打告訴人1下，被告並未持皮帶毆打
    告訴人等語（警卷第5頁、臺灣雲林地方法院檢察署98 年度
    偵字第2789號卷＜下稱偵卷＞第7、13頁、同署98年度偵續
    字第53號卷＜下稱偵續卷＞第13頁），核與證人李嘉峰於檢
    察官偵查中證稱：「我原本在我家後面工作，聽到吵架聲音
    ，就跑出去看，看到乙○○、李春芳在用拳頭互相打架。」
    「看到時就已在互相拉扯了。」（見偵查卷第22頁反面），
    ，「被告好像有過去隔開李春芳及告訴人，伊不清楚被告有
    無與李春芳及告訴人一起鬥毆」等語（偵續卷第12、13頁）
    大致相符。因此，被告前開所辯，尚非無據。
  3.按告訴人、證人之陳述有部分前後不符，或相互間有所歧異
    時，究竟何者為可採，法院仍得本其自由心證予以斟酌，非
    謂一有不符或矛盾，即應認其全部均為不可採信；尤其關於
    行為動機、手段及結果等之細節方面，告訴人之指陳，難免
    故予誇大，證人之證言，有時亦有予渲染之可能；然其基本
    事實之陳述，若果與真實性無礙時，則仍非不得予以採信。
    （最高法院74年台上字第1599號判例意旨參照）。雖證人李
    嘉峰於警詢時證述：「（當時你是否有看到甲○○在現場？
    ）我是看到甲○○在春芳店仔外面坐著。」，與被告始終辯
    稱案發當日係從田裡回來，路過現場看到被告與告訴人打架
    ，才上前將他們推開云云，對於被告之當時所在位置供述互
    有歧異，揆諸前述，法院仍得本諸自由心證斟酌，非謂一有
    不符或矛盾，即應認其全部均為不可採信。參以人之記憶本
    有因觀察力、注意力及記憶力不同而不完整及遺忘之缺陷，
    或因回答訊問時所用描述用語不同，省略片段情節，或因紀
    錄之詳簡有異導致陳述相互不一，或因時日久歷而對案發經
    過細節漸趨模糊淡忘，此均於經驗法則無違，是證人李嘉峰
    其主要陳述即「被告並未毆打告訴人」等主要情節既屬一致
    ，揆諸前開說明，其供述自得採為裁判之基礎，附此敘明。
  (三)次查，
  1.告訴人乙○○於警詢中先證稱：被告有毆打伊云云（警卷第
    2頁），並未提及被告有持皮帶毆打伊。嗣於98年6月26日及
    98年9月4日偵訊中方證稱：被告用「皮帶」打伊云云（偵卷
    第12、13頁、偵續卷第11頁），告訴人關於被告如何致伊受
    傷之情節，前後供述已有不一，是否可採，已非無疑；另告
    訴人就案發當時在場目擊之人究竟為何人乙節，先於98年5
    月13日警詢及98年6月26日偵訊中，均僅供稱「現場有羅厝
    村村長他爸爸李嘉峰有看到」等語（警卷第2頁、偵卷第13
    頁），均未提及告訴人之子廖乾評、告訴人之配偶廖秀卿及
    洪財生有在場，嗣於本件被告經臺灣雲林地方法院檢察署檢
    察官於98年7月15日以98年度偵字第2789號為不起訴處分後
    ，告訴人方於98年7月30日提出「刑事聲請再議狀」中提及
    證人洪財生亦有在場目擊，復於上開不起訴處分經臺灣高等
    法院臺南分院檢察署檢察長發回續查後，在98年9月4日偵訊
    中始提及證人廖乾評、廖秀卿亦在場見聞，另供稱：「李嘉
    峰根本沒有看到，他是在甲○○、李春芳回家拿工具後，李
    嘉峰才在場」、「（現場尚有何人在場？）有很多人，但沒
    有人敢出來作證。」等語，有上開刑事聲請再議狀及告訴人
    98年9月4日偵訊筆錄各1份可按（偵續卷第4、12頁），對於
    案發當時在場目擊之人告訴人之供述亦有前後不一之歧異。
  2.又倘確如告訴人所陳，證人廖乾評及廖秀卿於案發當時有在
    場見聞，則證人廖乾評為告訴人之子，證人廖秀卿為告訴人
    之配偶，當無因懼怕被告而不敢作證之可能，乃告訴人於再
    議前之警詢、偵訊中均未提及上情，顯與常情不符。綜上，
    告訴人之供述既有如前述之疑義，顯難遽採。
  (四)再者，證人廖乾評、廖秀卿及洪財生就被告毆打告訴人之經
    過所為之證述，亦有所矛盾：
  1.證人廖乾評於98年9月9日偵訊中證稱：「（你有無目睹甲○
    ○、李春芳與你父親（即告訴人）打架事宜？）有，我有看
    到甲○○持木劍、李春芳持糞叉打我父親，我就叫我媽媽趕
    快去報警。（有無人持皮帶打你父親？）甲○○。（甲○○
    先持木劍或先持皮帶打你父親？）他是先持木劍，再拿皮帶
    。」等語（偵續卷第23頁）。證人廖秀卿則於同日偵訊中證
    稱：「（你有無目睹甲○○與李春芳傷害你先生的事情？）
    沒有。當日我在廚房煮飯，我兒子大聲喊我說『媽，有2個
    人打爸爸1個人』，我才趕快從廚房跑出來，我看到甲○○
    以皮帶抽打我先生，李春芳以拳頭打我先生的頭，…，我先
    生趁機將李春芳推開，逃回家中。甲○○就回家拿木劍，李
    春芳就返家持糞叉，要到我家來打我先生。」等語（偵續卷
    第26頁）。足見證人廖乾評與廖秀卿就被告究竟是先以木劍
    、或先以皮帶毆打告訴人乙情，所證並不相符，亦與告訴人
    供述之遭被告傷害之情節未符。
  2.另依證人洪財生於98年9月21日偵訊中證稱：「當日李春芳
    與乙○○在馬路上爭執，後來吵到雜貨店那裡去，之後李春
    芳就從雜貨店拿出1把糞叉，乙○○見狀也想要跑回家拿東
    西，這時甲○○從李春芳的雜貨店內跑出來，以皮帶頭抽打
    乙○○的脖子…。後來乙○○就返家去拿了1支棒球棍來，
    站在門口與李春芳對罵，後來就沒有繼續打架」等語（偵續
    卷第45頁）觀之，證人係供稱被告加入毆打告訴人後，只以
    皮帶頭抽打告訴人脖子，之後李春芳及被告即未再毆打告訴
    人，核與告訴人所稱：「李春芳從後面打我的頭，…，不到
    2 分鐘，甲○○過來，用皮帶打我。」「（他們＜指被告及
    李春芳＞打你多久？）約半小時…。」等語（偵卷第12、13
    頁、偵續卷第12頁），顯不相同；足見證人洪財生之供述是
    否屬實，亦非無疑。
  3.綜上以觀，告訴人於警詢、再議之偵訊時，均未曾提及證人
    廖乾評、廖秀卿及洪財生有在場目擊，而上開證人廖乾評、
    廖秀卿及洪財生均係在檢察官為不起訴處分後，始出現之證
    人，渠等於案發當時是否確有在場目擊，已顯有可疑之處。
    況證人廖乾評、廖秀卿及洪財生之證述，又有上開相互矛盾
    及與告訴人所述相歧異之處，因此證人廖乾評、廖秀卿及洪
    財生之證述，均難採信。
  (五)依卷附李外科診所98年5月12日驗傷診斷書所載，告訴人雖
    於當日與李春芳發生衝突後，受有「頭面部：左面頰1. 5×
    0.5公分、1.0×0.4公分、0.8×0. 5公分，及左面頰至左頸
    8×0.5公分挫傷。下頷1.5×0.5公分傷口。胸腹部：前腹上
    8×0.5公分挫傷」之傷害，惟上開診斷證明書僅能證明告訴
    人於當日糾紛發生後，確實受有上開傷害，但無法遽認前揭
    傷害係由被告所致，且如前述證人李春芳毆打告訴人造成多
    處傷勢，業經法院判處拘役30日在案，自無從據此遽認告訴
    人所受「左面頰至左頸8×0.5公分挫傷」之傷害，為被告持
    皮帶毆打所致。
  (六)至於李春芳雖於98年9月16日偵訊中改稱：「我是說我想要
    持皮帶打他，但尚未打到。」云云（偵續卷第32頁）。惟查
    ，李春芳於98年9月16日偵訊前之歷次警詢及偵訊中，就伊
    有持皮帶毆打告訴人乙節，均為一致之陳述，所供稱毆打告
    訴人之詳細過程，亦均相符，而無矛盾、歧異之處，且其就
    被告是否有毆打告訴人乙情，於98年9月16日偵訊中亦供稱
    被告僅有將伊及告訴人隔開而已等語（偵續卷第32頁），亦
    與歷次警詢、偵訊中之陳述相符，因此，李春芳於98年9 月
    16日偵訊中改稱伊尚要持皮帶毆打告訴人，但尚未打到之陳
    述，顯係事後為減輕自己之刑責所為之供述，應以其之前所
    為之陳述，較為可信，附此敘明。
  (七)另聲請再開辯論請求傳訊證人李武雄一節，因本院認本件事
    證已明確，已無傳訊之必要，爰未命再開辯論及傳訊上開證
    人，附此敘明。
六、綜上所述，公訴人所舉證據尚不足為被告有罪之積極證明，
    其指出之證明方法，亦無從說服法院形成對被告有罪確信無
    疑之心證。此外，本院復查無其他積極證據足認被告確有檢
    察官所指之上述犯行，基於首開說明及無罪推定之原則，即
    應為被告無罪判決之諭知。原審以不能証明被告犯罪，而為
    無罪判決之諭知，本院經核原審認事用法並無不當。檢察官
    上訴，雖以本件證人洪財生與被告及告訴人均無利害關係，
    且經具結以擔保其證言之憑信性，核其所言應非虛妄，其證
    述並與告訴人之指述互核大致相符，從而，原審判決僅以場
    面混亂，遽認告訴人頸部所受之傷害無法認定係被告持皮帶
    毆打所致，不採證人洪財生明確之證述，其判斷有違經驗及
    論理法則；另證人李嘉峰於警詢時證述甲○○在春芳店仔外
    面坐著，與被告始終辯稱案發當日係從田裡回來，路過現場
    看到被告與告訴人打架，才上前將他們推開云云，並不一致
    ，原審判決未予交待，有判決不附理由之違誤。惟查，依檢
    察官提出之証人之供述，及診斷証明書之記載，顯難據為被
    告有罪之認定，均已如上述，檢察官上訴並未提出其他事證
    ，僅就原審判決關於證據之取捨而為爭執，其上訴並無理由
    ，應予駁回。
七、據上論斷，應依刑事訴訟法第368條，判決如主文。
本案經檢察官羅清溪到庭執行職務。
中    華    民    國    99    年    7     月  27      日
                  刑事第四庭    審判長法  官  吳志誠
                                      法  官  彭喜有
                                      法  官  羅心芳
以上正本證明與原本無異。
不得上訴。
                                      書記官  蔡振豐
中    華    民    國    99    年    7     月  27      日

司法院資訊處製作；財團法人民間司法改革基金會備份。
